【裁判字號】    95,上訴,1953
【裁判日期】    951220
【裁判案由】    違反槍砲彈藥刀械管制條例
【裁判全文】
臺灣高等法院高雄分院刑事判決        95年度上訴字第1953號
上  訴  人  臺灣高雄地方法院檢察署檢察官
上  訴  人
即  被  告  甲○○
                    現於臺灣高雄監獄執行中
指定辯護人  洪世崇 律師（義務辯護人）
上列上訴人等因被告違反槍砲彈藥刀械管制條例案件，不服臺灣
高雄地方法院94年度訴字第3063號中華民國95年9 月19日第一審
判決（起訴案號：臺灣高雄地方法院檢察署94年度偵字第2887號
），提起上訴，本院判決如下：
     主  文
上訴駁回。
     事  實
一、甲○○明知具有殺傷力之槍枝，係屬槍砲彈藥刀械管制條例
    第4 條第1 項第1 款之槍砲，非經主管機關許可不得持有，
    竟基於持有槍枝之犯意，於民國（下同）94年間某日，在不
    詳地點，取得機械性能良好，可擊發12 GAUGE制式霰彈，具
    有殺傷力之改造長槍1 支（槍枝管制編號：0000000000），
    並放置於車牌號碼VT-7442 號（改掛8S-9411 號車牌）自小
    客車內，而無故持有之；嗣於94年1 月21日20時45分許，駕
    駛該自小客車途經高雄縣大寮鄉○○村○○○路192 號時，
    為警攔檢查獲並扣得上開槍枝。
二、案經高雄縣政府警察局林園分局報請臺灣高雄地方法院檢察
    署檢察官偵查起訴。
    理    由
甲、程序方面
    按被告以外之人於審判外之言詞或書面陳述，除法律有規定
    者外，不得作為證據；又被告以外之人於審判外之陳述，雖
    不符刑事訴訟法第159 條之1 至第159 條之4 之規定，而經
    當事人於審判程序同意作為證據，法院審酌該言詞陳述或書
    面陳述作成時之情況，認為適當者，亦得為證據；另當事人
    、代理人或辯護人於法院調查證據時，知有第159 條第1 項
    不得為證據之情形，而未於言詞辯論終結前聲明異議者，視
    為有前項之同意，刑事訴訟法第159 條第1 項、第159 條之
    5 分別定有明文。本件檢察官、辯護人及被告於本院準備程
    序時，就原審判決所引用各項證據（含傳聞證據、非傳聞證
    據及符合法定傳聞法則例外之證據）之證據能力均明示同意
    有證據能力（見本院卷第40頁），且於本院言詞辯論終結前
    ，檢察官、辯護人及被告對於卷附具有傳聞證據性質之證據
    ，既均已知其情，均未聲明異議，本院認該具有傳聞證據性
    質之證據，並無任何違法取證之不適當情形，以之作為證據
    使用係屬適當，自得採為認定本件事實之依據。
乙、實體方面
壹、有罪部分：
一、上揭事實，業據上訴人即被告甲○○（下同）於原審及本院
    審理時供承不諱，復經證人即高雄縣政府警察局忠義派出所
    警員陳順榮於檢察官偵查中證稱：當時是被告開車，槍枝是
    在車子前座排檔桿的右邊等語明確（見94年度偵字第2887號
    卷第42頁）。又扣案改造長槍1 支（槍枝管制編號：000000
    0000），經送內政部警政署刑事警察局，以性能檢驗法鑑定
    結果認：送鑑改造長槍1 支（槍枝管制編號：0000000000）
    ，係土造長槍，機械性能良好，可供擊發12 GAUGE制式霰彈
    ，具殺傷力等情，有該局94年3 月1 日刑鑑字第0940017033
    號槍彈鑑定書1 份在卷可稽（見同上卷第27至29頁），復有
    扣押物品目錄表、扣案物品照片可資佐證。是被告上揭自白
    ，核與事實相符，堪予採信。從而，被告上開犯行已臻明確
    ，應予依法論科。
二、按槍砲彈藥刀械管制條例於94年1 月26日修正公布部分條文
    ，於同年月28日生效。修正前該條例第11條第4 項規定為「
    未經許可，持有、寄藏或意圖販賣而陳列第1 項所列槍砲者
    （同法第4 條第1 項第1 款所稱其他可發射金屬或子彈具有
    殺傷力之各式槍砲），處1 年以上7 年以下有期徒刑，併科
    新臺幣（下同）700 萬元以下罰金。」，修正後該條例刪除
    第11條之規定，於第8 條第1 項至第5 項所列槍枝種類，增
    列同法第4 條第1 項第1 款所定其他可發射金屬或子彈具有
    殺傷力之各式槍砲，並將第8 條第4 項修正為：「未經許可
    ，持有、寄藏或意圖販賣而陳列第1 項所列槍枝者（鋼筆槍
    、瓦斯槍、麻醉槍、獵槍、空氣槍或第4 條第1 項第1 款所
    定其他可發射金屬或子彈具有殺傷力之各式槍砲），處3 年
    以上10年以下有期徒刑，併科700 萬元以下罰金。」。茲比
    較上述行為時法與裁判時法結果，認為裁判時法並未較有利
    於行為人，應依刑法第2 條第1 項前段之規定，適用修正前
    槍砲彈藥刀械管制條例第11條第4 項之規定論處。是核被告
    所為，係犯修正前槍砲彈藥刀械管制條例第11條第4 項之未
    經許可持有可發射子彈具殺傷力之槍枝罪。
三、原審認被告此部分罪證明確，因而適用修正前槍砲彈藥刀械
    管制條例第11條第4 項，刑法第11條前段、第2 條第1 項前
    段、第42條第3 項、第38條第1 項第1 款規定，及審酌被告
    無視法律之禁止規定，猶持具有殺傷力之改造槍枝，對社會
    治安造成潛在危害甚鉅，本應從重量刑，但念其犯罪後坦承
    犯行，幸未造成實害等一切情狀，量處有期徒刑1 年10月，
    併科罰金新臺幣5 萬元；就罰金如易服勞役之折算標準部分
    ，並敘明：「修正前刑法第42條第2 項前段規定：『易服勞
    役以1 元以上3 元以下折算1 日。』，又該易服勞役折算標
    準，業據修正前罰金罰鍰提高標準條例第2 條前段規定，就
    其原定數額提高為100 倍折算1 日，則本件上訴人即被告行
    為時之易服勞役折算標準，應以銀元300 元折算1 日，即
    900 元折算1 日。惟95年7 月1 日修正公布施行之刑法第42
    條第3 項前段規定：『易服勞役以新台幣1,000 元、2,000
    元或3,000 元折算1 日。』，茲比較修正前後之易服勞役折
    算標準，以修正後之規定較有利，則應依刑法第2 條第1 項
    後段規定，應適用現行刑法第42條第3 項前段規定，定其折
    算標準」，而依現行刑法規定諭知易服勞役之折算標準；又
    敘明扣案改造長槍1 支（槍枝管制編號：0000000000），係
    屬違禁物，有上開槍彈鑑定書1 份在卷可參，應依刑法第38
    條第1 項第1 款規定宣告沒收。經核原判決此部分認事用法
    均無不合，量刑亦屬允當。被告上訴意旨以原審量刑過云云
    ，指摘原判決此部分不當，為無理由，應予駁回。
貳、無罪部分：
一、公訴意旨另以：甲○○明知具有殺傷力之槍、彈，為槍砲彈
    藥刀械管制條例所管制之違禁物，未經許可不得製造、持有
    ，竟基於製造槍枝、持有子彈之犯意，自不詳時間起，在高
    雄縣六龜鄉○○村○○路81巷3 號旁之倉庫儲藏室內，利用
    附表所示之原料、工具，製造機械性能良好，可供發射彈丸
    ，具有殺傷力之土造鋼管槍1 支（槍枝管制編號：00000000
    00號），及不具殺傷力之玩具空氣長槍1 支（槍枝管制編號
    ：0000000000號）；又另行起意，於不詳時、地，取得具殺
    傷力，12GAUGE 制式霰彈9 顆，及不具殺傷力之12GAUGE 制
    式霰彈1 顆，全部置放在前述倉庫儲藏室內；嗣為警於93年
    10月28日17時30分許搜索查獲上述槍、彈、工具及原料，因
    認被告甲○○涉有修正前槍砲彈藥刀械管制條例第11條第1
    項之未經許可製造可發射子彈具殺傷力之槍枝罪，及同條例
    第12條第4 項未經許可持有子彈罪嫌云云。
二、按犯罪事實應依證據認定之，無證據不得認定犯罪事實；不
    能證明被告犯罪者，應諭知無罪之判決，刑事訴訟法第154
    條第2 項、第301 條第1 項分別定有明文。再者，刑事訴訟
    法第161 條已於91年2 月8 日修正公布，其第1 項規定：檢
    察官就被告犯罪事實，應負舉證責任，並指出證明之方法。
    因此，檢察官對於起訴之犯罪事實，應負提出證據及說服之
    實質舉證責任；倘其所提出之證據，不足為被告有罪之積極
    證明，或其指出證明之方法，無從說服法院以形成被告有罪
    之心證，基於無罪推定之原則，自應為被告無罪判決之諭知
    ，最高法院92年台上字第128 號判例可資參照。
三、公訴人認被告甲○○涉有上揭犯行，無非係以證人曾勝義之
    証述、被告手機通話監聽譯文、扣案物，及槍、彈鑑定報告
    為其論據。惟訊據被告堅決否認有何未經許可製造可發射子
    彈具殺傷力之槍枝，及未經許可持有子彈犯行，辯稱：該場
    所係「枝仔」所有，槍彈均是「枝仔」的，伊只在該處施用
    毒品，看過「枝仔」磨一些鐵，伊無製造槍械及持有子等語
    。
四、經查：
  (一)證人曾勝義雖於警詢時証稱：查獲槍彈係被告所有，因為我
    曾看過被告與另1 不知名男子進入該倉庫儲藏室，之後就又
    聽到有機械在磨東西的聲音，另外還看過被告拿過3 本槍枝
    雜誌云云（見高市警港分三字第9400號卷第20至22頁）；然
    曾勝義係員警執行搜索時當場查獲之人，並於儲藏室床板上
    起出其所有之手機1 支，此亦經證人曾勝義證述屬實，並有
    自願受搜索同意書、搜索扣押筆錄、扣押物品目錄表足稽（
    見同上卷第42頁、第43至47頁）。足見證人曾勝義係本案犯
    行之重大嫌疑人，其所為不利被告之証詞，適可脫免其本身
    刑責，而與被告處於利害衝突、對立之地位，則其上開所述
    ，是否係與事實相符，已有可疑；況且，曾勝義上開所述，
    僅足以證明被告曾進出該倉庫儲藏室，又縱有磨東西之聲音
    傳出，亦因無法排除其他可能情形之存在，而難認係「有人
    在製作槍枝」，亦難以認係「被告或其共犯製作槍枝」所致
    ；且證人曾勝義於原審審理時亦結證稱：「（你在警局說你
    說有看到土豆在一個地方製作槍枝？）我不是說我看到被告
    在做槍，我是說我有聽到有人在磨鐵，我並沒有看到誰在磨
    鐵」、「（〈提示93年11月17日警詢筆錄〉你說被告在那邊
    改造槍械，總共有5 、6 次？）我的意思是看到他跟『枝仔
    』進去，進去之後有聽到磨東西的聲音，所以我這麼講，但
    是我沒有親眼看到」等語（見原審卷第82、86頁），顯見證
    人曾勝義並未親見被告在上開儲藏室內從事製造槍械之行為
    已明。是證人曾勝義所為上開槍彈係被告所有云云之證述，
    應係證人曾勝義個人之推測，尚難據此推認上開槍彈係被告
    所製造。況證人曾勝義於警詢及原審審理時亦均證稱：上開
    倉庫儲藏室除被告進入外，尚有另一「枝仔」亦有出入，其
    自己亦有進入等語在卷，是亦難推認在該倉庫儲藏室扣得之
    上開槍彈即為被告所有及製造。公訴人上訴理由稱：證人曾
    勝義於原審審理時證稱上開查獲地點僅被告可進入云云，尚
    有誤會。
  (二)就被告手機通話譯文內容，被告雖於93年10月29日有提及「
    （你那裡被人抓了呢？）我剛從山頂下來，是啊，你說誰？
    」等語，然無論係該句對話或綜觀該通電話全部通訊內容，
    被告並無肯定上開儲藏室之槍彈為其所有，且回答之語意模
    糊，難以確認被告答話之真意，且該問話者語意中充滿是否
    被告向小港警分局綽號「豆腐」檢舉之質疑，有當日通訊監
    察作業報告表附卷可稽（見同上警卷第81頁），如上開場所
    確為被告製造槍械之地點，與被告通話之不明人士何以仍有
    被告向警方檢舉之質疑？且該問話方所稱「被抓」等語，並
    未指明即為遭警查獲之本案，亦難執此為不利被告之認定。
    至該通電話以下之「小港的進來啦．．．12的，什麼都搜，
    有搜索票」以下之通話內容，固與本件查獲之槍彈相差無幾
    ，惟本件於93年10月28日為警查獲後，翌日4 大報紙均有報
    導，並為被告得知（見同上警卷第95頁），被告如上回答亦
    難執為不利被告之認定。另被告於93年11月2 日通話雖亦提
    及「（問：那六龜的地下兵工廠是你的喔，我報紙有看到）
    對啦，都被衝了啊，好在我走的快。」等語（見同上警卷第
    94頁），惟其所稱「對啦」，究竟係回答「問話者關於『兵
    工廠係何人所有』之問題」、或係針對「該倉庫儲藏室被查
    獲事件表示係屬正確」，還是僅屬於後續陳述「發語詞」，
    仍有疑義；而觀以其後被告與「尺二」，及與不詳男子之通
    話內容，均係談論「被告遭指責係本案搜索之告密者」及「
    出賣『枝仔』」等情，由此足見被告並非查獲槍彈之持有人
    ，否則何來「出賣」可言；是依監聽譯文內容，並無從認定
    被告有持有子彈之事實，更難以認定其有製造槍枝之犯行。
  (三)扣案工具、原料、槍枝、子彈，僅足以證明係有人將該等物
    品放置於該處，尚無從認定係與被告相關。且原審將上開扣
    案物品送請內政部警政署刑事警察局檢驗是否有被告指紋留
    存其上，經鑑定結果認：均未發現有可資比對之指紋等情，
    有該局95年7 月4 日刑紋字第0950079376號鑑驗書1 紙附卷
    可稽（見同上警卷第101 頁），益見上開扣案物品仍不足據
    為不利被告之證據。至上揭槍彈鑑定報告，則僅為扣案槍彈
    部分係具有殺傷力之證明，亦不足以作為認定被告有罪之憑
    據。
五、綜上所述，公訴人認被告涉犯上揭製造槍械及持有子彈犯行
    ，其舉證尚未達於通常一般之人均不致有所懷疑，而得確信
    其為真實之程度，即有合理之懷疑存在，自不得遽為不利被
    告之認定。此外，本院復查無其他積極證據足資證明被告確
    有被訴之上開犯行，既不能證明被告犯罪，自應為被告無罪
    之諭知。
六、原審認被告此部分犯罪不能證明，而為被告無罪之諭知，核
    無違誤；檢察官上訴意旨，仍執陳詞，指摘原判決此部分不
    當，為無理由，應予駁回。
據上論斷，應依刑事訴訟法第368條，判決如主文。
本案經檢察官許月雲到庭執行職務。
中    華    民    國    95    年    12    月    20    日
                  刑事第四庭    審判長法官  蕭權閔
                                      法官  陳吉雄
                                      法官  林水城
以上正本證明與原本無異。
如不服本判決應於收受本判決後10日內向本院提出上訴書狀，其
未敘述上訴理由者，並得於提起上訴後10日內向本院補提理由書
狀（均須按他造當事人之人數附繕本）「切勿逕送上級法院」。
中    華    民    國    95    年    12    月    20    日
                                    書記官  吳新貞
附錄本判決論罪科刑法條：
修正前槍砲彈藥刀械管制條例第11條
未經許可，製造、販賣或運輸第4 條第1 項第1 款所稱其他可發
射金屬或子彈具有殺傷力之各式槍砲者，處5 年以上有期徒刑，
併科新臺幣1 千萬元以下罰金。
未經許可，轉讓、出租或出借前項所列槍砲者，處3 年以上10
年以下有期徒刑，併科新臺幣七百萬元以下罰金。
意圖供自己或他人犯罪之用，而犯前2 項之罪者，處無期徒刑或
7年以上有期徒刑，併科新臺幣1千萬元以下罰金。
未經許可，持有、寄藏或意圖販賣而陳列第1 項所列槍砲者，處
1年以上7年以下有期徒刑，併科新臺幣7百萬元以下罰金。
第1項至第3項之未遂犯罰之。
附表：
   ┌──┬──────────────┬────┐
   │編號│ 查獲工具、原料             │數量    │
   ├──┼──────────────┼────┤
   │  1 │改造半成品槍管              │1枝     │
   ├──┼──────────────┼────┤
   │  2 │半成品槍管                  │12枝    │
   ├──┼──────────────┼────┤
   │  3 │鋼條                        │2支     │
   ├──┼──────────────┼────┤
   │  4 │砂輪機                      │2臺     │
   ├──┼──────────────┼────┤
   │  5 │油標尺                      │1支     │
   ├──┼──────────────┼────┤
   │  6 │電鑽                        │1臺     │
   ├──┼──────────────┼────┤
   │  7 │槍械雜誌                    │3本     │
   ├──┼──────────────┼────┤
   │  8 │固定老虎鉗                  │1支     │
   ├──┼──────────────┼────┤
   │  9 │固定夾                      │1支     │
   ├──┼──────────────┼────┤
   │ 10 │瓦斯空罐                    │1瓶     │
   ├──┼──────────────┼────┤
   │ 11 │電焊線壓板                  │1支     │
   ├──┼──────────────┼────┤
   │ 12 │彈簧                        │1條     │
   └──┴──────────────┴────┘


司法院資訊處製作；財團法人民間司法改革基金會備份。
